【裁判字號】    99,抗,1607
【裁判日期】    991210
【裁判案由】    清償債務
【裁判全文】
臺灣高等法院民事裁定                  99年度抗字第1607號
    抗告人  謝紫郁原名謝明鴛.
    代理人  田俊賢律師
上列抗告人因與相對人徐鳳蘭間清償債務事件，對於中華民國99
年8月30日臺灣桃園地方法院99年度再字第9號裁定提起抗告，本
院裁定如下：
    主  文
抗告駁回。
抗告費用由抗告人負擔。
    理  由
一、本件抗告人在原法院以其發現原法院91年度訴字第1520號民
    事判決（下稱原確定判決），有就同一訴訟標的在前已有原
    法院83年度訴字第84號確定判決之再審事由，故依民事訴訟
    法第496條第1項第12款規定，對原確定判決提起再審之訴。
    並提出原法院83年度訴字第84號民事判決為證（見原法院再
    字卷第12頁至第17頁）。又抗告人主張其始終未曾收受原法
    院上開91年度訴字第1520號判決正本之送達，原法院於民國
    92年1月8日之寄存送達並不合法，而其係因原法院以99年度
    司執字第35161號民事執行事件對其實施強制執行程序，於
    99年7月14日向該院聲請閱卷後方知原確定判決之存在，經
    與上開83年度訴字第84號確定判決核對後，於同日始知悉上
    開再審理由，故依民事訴訟法第500條第1項規定，應自知悉
    時起算再審之訴法定30日之不變期間，從而其於99年8月3日
    提起再審之訴（見原法院再字卷第2頁之收狀日期），仍符
    合法定不變期間之規定云云。
二、經查抗告人之戶籍自90年間起即設於其所購買之桃園縣中壢
    市○○○路○段312巷8號7樓之1房屋（見原法院91年度訴字
    第1520號卷第23頁之戶籍謄本及第40頁之建物登記謄本），
    而原確定判決係於92年1月8日因送達抗告人之戶籍地無人收
    受始寄存於桃園縣政府警察局楊梅分局草湳派出所（見原法
    院上開卷第26頁之送達證書），是此項寄存送達並非無據。
    抗告人雖辯稱其於91年至92年間並未實際於上開戶籍地居住
    ，而係居住於其母親住所即桃園縣平鎮市○○路○段79巷1號
    （下稱金陵路娘家），故寄存送達並不合法云云，並提出其
    子女自91年3月21日即設籍於金陵路娘家之戶籍謄本、載有
    申貸人即抗告人之通信地址為金陵路娘家之90年2月6日國泰
    人壽保險股份有限公司購屋貸款申貸戶關係人有無自用住宅
    查詢書、載有要保人即抗告人之住所為金陵路娘家之新光人
    壽保險股份有限公司之新光防癌終身壽險3個人保險單為證
    （見本院卷第33頁至第36頁）。惟查上開查詢書上僅有通信
    地址欄，並無關於住居所地址之記載項目，且該查詢書乃抗
    告人因欲購買上開環中東路房屋需申貸所提出者，故該申貸
    書上所記載之通信地址，僅能證明抗告人於90年3月間申貸
    時之通信地址，但尚不足以據為證明抗告人於90年3月間購
    買上開環中東路之房屋後，其住居所仍在金陵路娘家。次查
    上開保險單乃84年5月間製作者，故亦僅能證明抗告人於84
    年間係住於金陵路娘家，但仍不足以據為證明抗告人於84年
    間投保後仍繼續居住在娘家迄92年間。末查抗告人之子女自
    91年3月間即設籍於金陵路娘家之事實，充其量僅能據為證
    明抗告人之子女住居於抗告人之娘家，但並不足以據為證明
    抗告人亦遷離其所購置之房地而住居於娘家，蓋夫妻離婚後
    ，負責監護子女之一方，有時因工作關係，會將子女託付其
    原生父母或親族代為照顧，而未與子女同在一處所，故亦難
    僅憑抗告人子女之設籍資料，即認定抗告人之實際住居所係
    在金陵路娘家。故上開文書均尚不足以據為有利於抗告人之
    認定。再徵諸抗告人於原法院審理91年度訴字第1520號清償
    債務事件時，有於91年10月1日之言詞辯論期日到場，（見
    原法院上開91年度訴字第1520號卷第20頁之報到單），故其
    並非不知有該清償債務訴訟存在，倘其確有遷出戶籍所在地
    ，並實際居住在金陵路娘家，豈有明知而未向法院陳報，以
    便法院之送達，益見其所云，與常情未合。況縱認抗告人確
    未收受原確定判決，惟原法院於99年2月23日所為99年度聲
    字第172號裁定（見本院卷第24頁），於99年3月5日送達至
    抗告人之前揭戶籍地，係由抗告人本人所簽收（見本院卷第
    25頁之送達證書），而該裁定係就原確定判決歷審訴訟費用
    額及負擔所為之裁定，並已於該裁定理由中載明相對人於原
    確定判決獲判部分勝訴（見本院卷第24頁），故抗告人至遲
    於收受該裁定時，應已知悉原確定判決之存在。因此實難認
    抗告人係於99年7月14日始知悉原確定判決及有民事訴訟法
    第496條第1項第12款事由，從而抗告人主張得依知悉時間起
    算再審之訴之不變期間云云，於法尚有未合，並非可取。
三、綜上所述，抗告人提起再審之訴既已逾法定30日之不變期間
    ，其再審之訴即非合法。從而，原法院所為駁回抗告人再審
    之訴之裁定，並無不合。抗告論旨仍執詞指摘原裁定不當，
    聲明廢棄，為無理由。
四、據上論結，本件抗告為無理由，爰裁定如主文。
中    華    民    國    99    年    12    月    10    日
                    民事第十六庭
                        審判長法  官  王聖惠
                              法  官  呂淑玲
                              法  官  謝碧莉
正本係照原本作成。
不得抗告。
中    華    民    國    99    年    12    月    13    日
                             書記官  李翠齡

司法院資訊處製作；財團法人民間司法改革基金會備份。
